【裁判字號】    98,訴緝,16
【裁判日期】    980722
【裁判案由】    偽造文書
【裁判全文】
臺灣雲林地方法院刑事判決              98年度訴緝字第16號
公  訴  人  臺灣雲林地方法院檢察署檢察官
被      告  甲○○
上列被告因偽造文書案件，經檢察官提起公訴（73年度偵字第
2383號），本院判決如下：
    主  文
本件免訴。
    理  由
一、公訴意旨略以：被告甲○○向雲林縣北港信用合作社貸款新
    臺幣（下同）40萬元，於民國73年2 月6 日15時20分許，前
    開合作社職員陳朝宗至伊雲林縣北港鎮○○路121 號住所對
    保時，偽造乙○印章，分別蓋在放款申請書連帶保證人乙○
    及保證本票共同發票人乙○名下，並以不詳姓名者冒充乙○
    ，按捺指紋於其上。又偽造乙○名義之保證合約書，足以生
    損害於乙○。因認被告涉有刑法第216 條、第210 條之行使
    偽造文書（漏引同法第216 條、第201 條行使偽造有價證券
    ）罪嫌。
二、按案件時效已完成者，應諭知免訴之判決，並得不經言詞辯
    論為之，刑事訴訟法第302 條第2 款、第307 條分別定有明
    文。又被告行為後，刑法第80條、第83條關於追訴權時效期
    間、停止之規定，業已於94年2 月2 日修正公布，並於95年
    7 月1 日施行。而現行刑法第2 條第1 項規定：「行為後法
    律有變更者，適用行為時之法律。但行為後之法律有利於行
    為人者，適用最有利於行為人之法律」，因追訴權時效期間
    之長、短，關係是否行為人受到刑事追訴或處罰，而追訴時
    效完成者，依刑事訴訟法第302 條第2 款規定應諭知免訴判
    決，而免訴判決為實體判決，因此關於追訴時效期間之修正
    ，應屬實體刑罰法律變更，而有刑法第2 條第1 項規定之適
    用（臺灣高等法院暨所屬法院因應新修正刑法施行座談會意
    見參照），合先敘明。查修正前刑法第80條規定：「追訴權
    ，因左列期間內不行使而消滅：一死刑、無期徒刑或10年以
    上有期徒刑者，20年。二3 年以上10年未滿有期徒刑者，10
    年。三1 年以上3 年未滿有期徒刑者，5 年。四1 年未滿有
    期徒刑罪者，3 年。五拘役或罰金者，1 年。前項期間自犯
    罪成立之日起算。但犯罪行為有連續或繼續之狀態者，自行
    為終了之日起算」；第83條規定：「追訴權之時效，如依法
    律之規定，偵查、起訴或審判之程序，不能開始或繼續時，
    停止其進行。前項時效停止，自停止原因消滅之日起，與停
    止前已經過之期間，一併計算。停止原因繼續存在之期間，
    如達於第80條第1 項各款所定期間4 分之1 者，其停止原因
    視為消滅」。而修正後刑法第80條規定：「追訴權，因下列
    期間內未起訴而消滅：一犯最重本刑為死刑、無期徒刑或10
    年以上有期徒刑之罪者，30年。二犯最重本刑為3 年以上10
    年未滿有期徒刑之罪者，20年。三犯最重本刑為1 年以上3
    年未滿有期徒刑之罪者，10年。四犯最重本刑為1 年未滿有
    期徒刑、拘役或罰金之罪者，5 年。前項期間自犯罪成立之
    日起算。但犯罪行為有繼續之狀態者，自行為終了之日起算
    」；第83條規定：「追訴權之時效，因起訴而停止進行。依
    法應停止偵查或因犯罪行為人逃匿而通緝者，亦同。前項時
    效之停止進行，有下列情形之一者，其停止原因視為消滅：
    一諭知公訴不受理判決確定，或因程序上理由終結自訴確定
    者。二審判程序依法律之規定或因被告逃匿而通緝，不能開
    始或繼續，而其期間已達第80條第1 項各款所定期間4 分之
    1 者。三依第1 項後段規定停止偵查或通緝，而其期間已達
    第80條第1 項各款所定期間4 分之1 者。前2 項之時效，自
    停止原因消滅之日起，與停止前已經過之期間，一併計算」
    。本件被告涉犯刑法第216 條、第201 條之行使偽造有價證
    券罪（檢察官漏引起訴法條），及同法第216 條、第210 條
    行使偽造文書罪，其法定本刑分別為3 年以上10年以下及5
    年以下有期徒刑，其追訴權時效期間依修正前刑法第80條第
    1 項第1 款規定為20年，再依修正前同法第83條規定加計因
    通緝無法開啟審判之停止進行期間（20年追訴權時效期間4
    分之1 即5 年），修法前之追訴權時效加計停止期間即為25
    年；而依修正後刑法第80條第1 項第1 款規定，其追訴權時
    效為30年，加計停止進行之期間（30年追訴權時效期間4 分
    之1 即7 年6 月），則修法後之追訴權時效加計4 分之1 停
    止期間為37年6 月，經比較新舊法之結果，自以修正前刑法
    上開規定，對於被告有利，依刑法第2 條第1 項規定，本件
    自應適用被告行為時之上開修正前刑法規定。
三、經查，本件被告甲○○被訴涉犯刑法第216 條、第201 條行
    使偽造有價證券罪，及第216 條、第210 條行使偽造文書罪
    ，依起訴事實其行為終了日為73年2 月6 日，則以73年2 月
    6 日為計算基準，其追訴權時效期間，依修正前刑法第80條
    第1 項第1 款規定為20年，已如前述，經檢察官於73年10月
    17日開始實施偵查，迄於74年3 月5 日，本院發布併案通緝
    日止之期間共4 月19日（此期間不生時效進行之問題），加
    計因被告通緝，致本案審理程序不能繼續進行，而停止追訴
    權時效進行持續所達上開追訴權時間之4 分之1 期間（即5
    年），被告所犯上開行使偽造有價證券、行使偽造文書犯行
    之追訴權時效應至98年6 月25日完成，則其所犯上開行使偽
    造有價證券、行使偽造文書罪嫌之追訴權均已因時效完成而
    消滅，揆諸前揭說明，本件爰不經言詞辯論，逕為免訴之諭
    知。
四、據上論斷，應依刑事訴訟法第302 條第2 款、第307 條，判
    決如主文。
中    華    民    國    98    年    7     月    22    日
            刑事第三庭    審判長法  官  林輝煌
                                法  官  李貞瑩
                                法  官  蕭雅毓
以上正本證明與原本無異。
如不服本判決應於收受判決後10日內向本院提出上訴書狀，並應
敘述具體理由；其未敘述上訴理由者，應於上訴期間屆滿後20日
內向本院補提理由書（均須按他造當事人之人數附繕本）。「切
勿逕送上級法院」。
                                書記官  鍾宜津
中    華    民    國    98    年    7     月    22   日


司法院資訊處製作；財團法人民間司法改革基金會備份。
